【裁判字號】    96,易,2901
【裁判日期】    970430
【裁判案由】    侵占
【裁判全文】
臺灣臺北地方法院刑事判決              96年度易字第2901號
公  訴  人  臺灣臺北地方法院檢察署檢察官
被      告  乙○○
上列被告因侵占案件，經檢察官聲請簡易判決處刑（96年度偵字
第20638號），本院認為不宜以簡易判決，改依通常程序審理，
判決如下：
    主  文
乙○○無罪。
    理  由
一、本件聲請簡易判決處刑意旨略以：被告乙○○於民國96年8
    月20日凌晨零時20分許，在臺北市○○區○○路277巷37弄3
    號前之崗哨，受告訴人甲○○委託代為購買下酒之菜餚，並
    以告訴人甲○○所交付車號5D-672號之營業用自小客車代步
    。詎被告乙○○竟意圖為自己不法之所有，基於侵占之故意
    ，將上開車輛侵占入己，且不知去向，因認被告涉有刑法第
    335條第1項侵占罪嫌等語。
二、按犯罪事實應依證據認定之，無證據不得認定其犯罪事實。
    又不能證明被告犯罪者，應諭知無罪之判決，刑事訴訟法第
    154 條第2 項、第301 條第1 項，分別定有明文。再按事實
    之認定，應憑證據，如未能發現相當證據，或證據不足以證
    明，自不能以推測或擬制之方法，為裁判基礎；且認定不利
    於被告之事實須依積極證據，苟積極證據不足為不利於被告
    事實之認定時，即應為有利於被告之認定；另認定犯罪事實
    所憑之證據，雖不以直接證據為限，間接證據亦包括在內，
    然無論直接證據或間接證據，其為訴訟上之證明，須於通常
    一般之人均不致有所懷疑，而得確信其為真實之程度者，始
    得據之為有罪之認定，倘其證明尚未達到此一程度，而有合
    理之懷疑存在，無從使事實審法院得有罪之確信時，即應由
    法院為諭知被告無罪之判決（最高法院40年臺上字第86號、
    76年臺上字第4986號判例意旨參照）。
三、公訴人認被告乙○○涉有上開罪嫌，無非係以被告前揭犯行
    ，業據告訴人指訴明確，並有臺北市政府警察局萬華分局西
    園路派出所陳報單原本1張、乙○○全戶戶籍查詢結果影本1
    張、臺北市政府警察局萬華分局通知書暨中華民國郵政交寄
    掛號函件共2份及車籍查詢-基本資料詳細畫面原本1張等件
    資為論據。訊據被告乙○○固承認於上揭時地，有受告訴人
    甲○○之委託代為購買下酒菜餚，並以告訴人交付之車號5D
    -672號營業用自小客車代步等情不諱，惟堅決否認有何侵占
    之犯行，並辯稱：伊買菜回來之後，告訴人已離開，打其手
    機兩次均未通，而原先萬大路巷子內的車位亦有他車占用，
    於是伊就將上開營業小客車之車門上鎖並停於鄰近之臺北市
    ○○路○段之巷子內，之後就去臺中辦事，一個禮拜回臺北
    後找到告訴人並跟他講車子停放位置，絕無侵占之犯意等語
    （見本院卷第49頁背面、第50頁背面、第63頁背面）。經查
    ：
（一）被告於上揭時地受告訴人甲○○之委託購買下酒菜餚，並
      以告訴人所交付之車號5D-672號營業用自小客車代步，嗣
      後未將該車停放回原先告訴人喝酒之處等情，業經被告於
      本院審理時自承在卷（見本院卷第49頁背面至第50頁背面
      ），且核與證人即告訴人甲○○在本院之證述大致相符（
      見本院卷第50頁背面、第62頁背面至第63頁），故前情首
      堪認定。
（二）又證人即告訴人甲○○於本院審理時到庭結證稱：當天在
      車行附近的崗哨喝酒，被告沒有喝，伊請被告開車去買一
      些菜，當時伊喝了不少，到底被告何時將車開回來伊不知
      道，隔天伊發現沒有車子，又隔了2 、3 天伊朋友告訴伊
      被告有將車子開回來，車子是停在距離伊喝酒的崗哨大約
      五、六分鐘路程，就是停車的地點與崗哨隔一條馬路；因
      伊的車子不是停在伊原來喝酒的地方，當時才想到是否是
      被告將車子開走，因被告沒有手機，伊無法跟他聯絡，所
      以再隔天才去西園派出所報警等語（見本院卷第62頁背面
      至第63頁），與其於準備程序中所陳稱：伊當天喝醉酒，
      隔天起來時看不到車子，所以隔了2 、3 天就去報警，期
      間並透過一個朋友找被告；伊跟被告都是同一個車行開計
      程車，因為車子是租的，分期的錢還沒有付完，伊害怕所
      以先去備案，但西園派出所說無法備案，要用告的，伊認
      為必需要有證據，所以就告了。後來報案後的隔天，被告
      來找伊，跟伊講車子停在哪裡，伊就開著這部車子去西園
      派出所，跟警員講要撤銷，警員說沒辦法，案子已經送到
      萬華分局三組了，後來就沒有接到任何消息了，且伊的手
      機受損，收訊不良，也不知道萬華分局有無找伊等語（見
      本院卷第50頁背面）相較，可知前後供述相符，並無歧異
      之處，足認告訴人當下僅係因被告將停車位置改變，致其
      一時找不到上開營業小客車，加上被告無手機可供聯絡，
      心急之下，始誤認該車遭被告侵占而提起本件告訴；況告
      訴人於案發數日之後，確實在距離前揭喝酒崗哨處所相鄰
      之馬路邊即被告前開所稱停放之地點找到該部小客車，已
      如前述，並在本院表明先前報警指訴被告涉有侵占罪嫌，
      顯屬誤會一場等語，是被告前開辯稱：伊於受託買下酒菜
      之當天即將上開營業小客車停回喝酒處附近，惟當下找不
      到告訴人，無法告知停車處等語，洵屬可採。綜上，實難
      認被告對於上開營業小客車，主觀上有何意圖為自己不法
      所有及易持有為所有之侵占犯意。
（三）至公訴人其他引為證據之臺北市政府警察局萬華分局西園
      路派出所陳報單、乙○○全戶戶籍查詢結果影本、臺北市
      政府警察局萬華分局通知書暨中華民國郵政交寄掛號函件
      以及車籍查詢- 基本資料詳細畫面原本等證據（見96年度
      偵字第號2 0638號第4 頁、第7 頁至第12頁），僅得證明
      告訴人報警備案經過，誠難認其論證在訴訟上之證明，已
      達於使一般人均不致產生合理懷疑之高度蓋然性程度，尚
      難採為認定被告犯本件侵占罪之依據。再者，偵查中檢察
      官均未傳喚被告與告訴人到庭陳述，無從讓被告就告訴人
      之指訴為答辯，亦無從審酌告訴人確已尋回該車之有利於
      被告之證據，又僅以告訴人於警局之指訴為據，驟認被告
      有本件侵占犯行，容有未洽。
四、綜上所述，被告並無為侵占之犯行及故意，故本件公訴人所
    舉證據均尚不足以證明被告確有侵占上開營業小客車之犯行
    。此外，本院復查無其他積極證據足資證明被告有公訴人所
    指侵占之犯行，不能證明被告犯罪，揆諸前揭法條規定及判
    例意旨說明，自應諭知被告無罪之判決。
五、據上論斷，應依刑事訴訟法第452 條、第301 條第1 項，判
    決如主文。
本案經檢察官郭瑜芳到庭執行職務
中    華    民    國    97    年    4    月    30     日
                  刑事第二庭  審判長法  官  劉煌基
                                    法  官  劉秀君
                                    法  官  葉力旗
以上正本證明與原本無異。
如不服本判決，應於判決送達後10日內，向本院提出上訴狀。
                                    書記官  林碧華
中    華    民    國    97    年    4     月    30    日


司法院資訊處製作；財團法人民間司法改革基金會備份。
